【裁判字號】    98,上易,271
【裁判日期】    980604
【裁判案由】    贓物
【裁判全文】
臺灣高等法院臺南分院刑事判決         98年度上易字第271號
上  訴  人
即  被  告  乙○○
上列上訴人因贓物案件，不服臺灣臺南地方法院九十七年度易字
第六二五號中華民國九十八年三月四日第一審判決（起訴案號：
臺灣臺南地方法院檢察署九十六年度偵字第九七八二號），提起
上訴，本院判決如下：
    主  文
上訴駁回。
    事  實
一、乙○○前因妨害家庭案件，經臺灣臺南地方法院以九十年度
    易字第一五○二號判決判處有期徒刑四月確定，於民國九十
    一年三月六日易科罰金執行完畢，猶不知悔改，明知如附表
    所示之電纜銅線係臺灣電力公司（下稱臺電公司）失竊之物
    ，竟仍自不詳處所取得各該電纜銅線後，基於搬運贓物之犯
    意，為如附表所示之搬運贓物行為，並以如附表所示之價格
    陸續販賣予經營廢鐵、廢五金之資源回收業務之大瑰有限公
    司（址設台南縣永康巿正北一路66號）業務主管丙○○。嗣
    經警於九十五年八月二十一日上午十一時十分許，在大瑰有
    限公司扣得重約二十三點八公斤之臺電公司電纜銅線，而循
    線查獲上情。
二、案經臺南市警察局移送臺灣臺南地方法院檢察署偵查起訴。
    理  由
壹、程序部分：
一、按被告以外之人於偵查中向檢察官所為之陳述，除顯有不可
    信之情況者外，得為證據；又被告以外之人於審判外之陳述
    ，雖不符前四條之規定，而經當事人於審判程序同意作為證
    據，法院審酌該言詞陳述或書面陳述作成時之情況，認為適
    當者，亦得為證據；當事人、代理人或辯護人於法院調查證
    據時，知有第一百五十九條第一項不得為證據之情形，而未
    於言詞辯論終結前聲明異議者，視為有前項之同意，刑事訴
    訟法第一百五十九條之一第二項、第一百五十九條之五定有
    明文。本件被告對於下列所引之證據、資料之證據能力，至
    辯論終結止時均無任何異議並為認罪之表示（本院卷第四七
    頁、第六一至六四頁、第六八頁），本院審酌該等證據作成
    時之情況，並無違法取得或不適當，依上開規定，認下列所
    引之證據資料均具有證據能力。
二、次按當事人、代理人、辯護人或輔佐人聲請調查之證據，法
    院認為不必要者，得以裁定駁回之。而證據不能調查者，應
    認為不必要，刑事訴訟法第一百六十三條之二定有明文。本
    件被告於本院準備程序時聲請傳訊證人「正仔」甲○○之母
    親，並稱「正仔」大約民國五十九年次業已死亡（本院卷第
    四七頁、第四八頁），經本院依上開年籍姓名查詢結果，並
    無姓名係「甲○○」者之資料，有個人基本資料查詢結果單
    二紙在卷可稽（本院卷第五五至五六頁），自無從據以查出
    該名證人之姓名及地址（即「正仔」之母），故被告無法提
    出證人之確實年籍資料供本院依址傳喚，依上開規定顯屬不
    必要，自應予以駁回上開聲請（本院卷第六０頁），併此敘
    明。
貳、實體部分：
一、訊據上訴人即被告乙○○固坦承於附表所示之時間分別持上
    開銅線，並以如附表所示之價格陸續販賣予丙○○等情無誤
    。惟矢口否認有何竊盜或搬運贓物之犯行，於原審審理時辯
    稱：該贓物係其自姓名、年籍不詳，綽號「正仔」之友人處
    ，由「正仔」母親交給伊販賣的，且其僅賣三次而已，並不
    知道該銅線為贓物；於本院審理時則辯稱：該銅線係「正仔
    」交給我賣的，賣完的錢也都交給「正仔」，我只是幫他忙
    而已並沒有拿到好處，但「正仔」因得了愛滋病已死亡，他
    的母親知道這件事。我認罪，請求法院輕判云云（本院卷第
    六五至六七頁、第六八頁）。
二、經查：
  (一)上開電線確屬台電公司所有，屬贓物乙節，業據證人即台電
    公司員工宋永松於警詢時證述明確（警卷第十至十一頁），
    並有扣押物品照片及秤重照片、臺南市警察局扣押筆錄、扣
    押物品目錄表及收據各一紙在卷可佐（警卷第十二至十四頁
    、第二一至二二頁），自可採信。
  (二)其次，上開電線係被告於附表所示之時間，陸續持往丙○○
    處販售等情，為被告於本院審理時供認不諱，且經證人丙○
    ○於警詢、偵查及原審審理時證述無誤（警卷第四頁至第七
    頁；偵字第五四八三號偵查卷第七至八頁；原審卷第七八頁
    ），證人丙○○並證稱：我有提供二張紙，第一張為乙○○
    本人自己填寫之姓名、國民身分證統一編號及英文字、行動
    電話號碼。第二張為自己記錄之乙○○所騎之機車號碼。（
    妳是在何情形下請乙○○填寫個人資料？在個人資料之紙張
    中，其他之字是否為乙○○親自填寫的？）第一張之紙張內
    之【黃億德: Ｚ000000000、英文字、00000
    00000】等字為乙○○本人填寫的，其他如【銅、95、
    07、17】為我記錄收購銅線之時間。（妳是在何情形下，為
    何會記錄拿臺電銅線前來販售之人所騎之機車號碼？）我的
    經驗告訴我，如果有人拿來販賣銅線，我一定要紀錄該人之
    車牌號碼，以便日後之追蹤。（如果有人拿角鋼或其他鐵器
    販賣給妳，妳會不會紀錄車牌號碼？）如果是熟客販賣角鋼
    或其他鐵器之人我便不會記錄，另其他販賣角鋼或其他鐵器
    之人，如果是新客我還是會記錄車牌號碼及個人資料。（警
    方帶往讓你指認之乙○○你會不會認錯，他是拿銅線？還是
    角鋼或其他鐵器給你之人？）我確定他是拿銅線來賣我之人
    ，我還曾告知他我們不收臺電公司之電線。（妳所提供乙○
    ○填寫個人資料之紙張，是否就是販賣銅線給妳六次之人，
    你請他親自填寫的？）是的，是我請他親自填寫的。（妳是
    如何記下拿銅線前來販賣之人所騎之機車？）我是利用在外
    面幫別人秤重時，他正好騎機車來，我乘前往看是何物品時
    ，順便記下拿銅線之人所騎之機車，我進入辦公室內，再將
    車牌號碼記錄下」等語明確（警卷第七頁），且於偵查中及
    原審審理時到庭證述上情無誤（偵字第五四八三號偵查卷第
    七至八頁、原審卷第七八頁至第八０頁），就此，被告於本
    院審理時亦自承：（為何留下黃億德的假名？）因為當時我
    搶奪案件正在審理中，我會怕被誤會。（為何當時會留下假
    名，假電話？）因為老闆突然說要我留下姓名及電話，我想
    我有案件在審理，怕會有誤會。我怕會因為我有搶奪案又有
    贓物罪，會被誤會。（是否認為贓物？）我也害怕這些東西
    是贓物，所以留假名假電話等語（本院卷第六五至六六頁）
    ，足認上情非虛。準此，被告對於其所搬運之物既知來源有
    問題且無法提出合法來源，又故意留存假名假電話予證人丙
    ○○，其辯稱無贓物之認識云云，自難採信。
  (三)又證人宋永松於警詢中亦證稱：經詢問該公司（大瑰有限公
    司）負責人丙○○表示該些電線登記為黃億德、Ｚ0000
    00000、0000000000、其所有之機車牌照為
    ＢＬ三－五一六拿來販賣。（該丙○○所提供之黃億德、Ｚ
    000000000號、0000000000、車牌號碼
    ＢＬ三－五一六號重機車資料，經警查證為錯誤之資料的，
    你如何得知竊賊正確之資料？）因於九十五年八月十九日二
    十二時許，大廟派出所通知我有一位竊賊剪斷臺電之電線，
    被民眾發現後逃逸，現場留有一輛ＢＬ三－五一五號機車，
    經我與丙○○所登錄之資料比對（車牌最後一個號碼有誤）
    ，其餘車號均正確，於是我將該機車號碼告訴警方，查證此
    人是否就是將臺電電線販售給丙○○之人。（警方依ＢＬ三
    －五一五車牌號碼（與丙○○登記ＢＬ三－五一六車牌號碼
    最後一個字有誤）查詢得知車主為黃猛夫，經查戶內之黃鍚
    偉、Ｚ000000000（與丙○○登記國民身分證字號
    最後一個字有誤）、六十四年一月九日生、戶籍：臺南縣永
    康市○○路三十七巷六弄三十號，此人經警方提供給大瑰有
    限公司丙○○指認，是否為販賣銅線之人？）是的，經警方
    提供給大瑰有限公司丙○○指認無訛等語明確（警卷第十頁
    ），足證本案係因證人丙○○提供ＢＬ三－五一六號機車之
    號碼，讓證人宋永松將此一號碼提供為警方，始查知與該機
    車號碼最後一個字有誤之ＢＬ三－五一五號車主為黃猛夫（
    即被告之父），進而查出本案被告黃鍚偉之身分證字號Ｚ0
    00000000（與丙○○登記國民身分證字號最後一個
    數字相差一個字），而得知被告有搬運本案之贓物，準此以
    觀，本件由證人丙○○所抄寫之機車號碼固與被告乙○○之
    機車號碼最後一個數字有別，然非無可能在記憶或抄寫之過
    程中有所疏漏所致，惟衡諸上開由被告乙○○所親自書寫之
    資料亦可確認僅有一個身分證字號之數字不同（關於該書寫
    資料之部分係由被告所親自書寫乙節，業如前述），足證證
    人丙○○指認被告乙○○之證詞確有依據，況證人丙○○於
    原審審理時亦到庭證稱：（與被告進行這六次交易之前，是
    否認識被告？）不認識，也沒有任何關係。（跟被告有無任
    何恩怨關係？）沒有等語（原審卷第八十頁），是證人丙○
    ○既與被告乙○○不認識，亦未有任何恩怨關係，則其上開
    所證自非無中生有而與事實較為吻合自屬可採。
  (四)再者，被告於警詢中另辯稱：我曾前往販售角鋼。沒有販售
    銅線給該舊貨業。我只有拿角鋼到該處販賣一次而已。我沒
    有拿銅線前往販賣云云（警卷第一頁至第二頁）；於原審審
    理時又辯稱：（九十五年七月十七日起至九十五年八月十五
    日為止，賣了幾次銅線給丙○○？）時間我忘記了，我只記
    得賣二、三次而已云云（原審卷第十七頁、第卅頁、第四九
    頁、第八四頁），對於其所販賣之物究為角鋼或銅線？次數
    為何？等節，前後供述不一。再參酌被告於原審準備程序中
    辯稱：（「正仔」將銅線賣你的價格如何？）是「正仔」他
    母親麻煩我幫她拿去賣的云云（原審卷第三十頁）；於原審
    審理時又辯稱：（「正仔」託你賣銅線給證人有幾次？）我
    印象中好像有三次，託我賣角鋼好像有一、二次。當時是我
    的朋友綽號「正仔」託我拿去賣」（原審卷第八三頁、第八
    四頁）；於本院審理時則又供稱：（銅線何人交給你的？）
    「正仔」交給我的。但他已經死亡云云（本院卷第六五頁）
    ，對於係「正仔」託被告賣銅線（或角鋼？），或「正仔」
    之母親託被告賣銅線（或角鋼），其次數為何？被告所辯前
    後不一且矛盾，自難信其所辯可採。再衡以被告於原審審理
    時供稱：（「正仔」真實姓名？）我不知道。（你與「正仔
    」認識多久？）一、二年。（與「正仔」關係如何？）普通
    。（「正仔」做何工作？）他沒有在工作，他媽媽在撿拾破
    銅爛鐵。（「正仔」家裡還有何人？）我知道他家裡還有一
    個哥哥。（「正仔」他既然家裡還有哥哥，為何他的銅線不
    叫他哥哥拿去賣，要託你拿去賣？）因為他哥哥沒有和他一
    起住，所以沒有叫他哥哥拿去賣（原審卷第八五頁）；於本
    院審理時則供稱：（為何正仔不親自不拿去賣？）因為當時
    他得到愛滋。（如果他得到愛滋，不可能取得那些物品？）
    他說他母親撿到資源回收物品。（既然他母親自己可以資源
    回收，就有體力可以載去賣，為何還由你載去賣？）他母親
    不知道拿到那裡去賣云云（本院卷第六六頁），倘被告前開
    所辯屬實，則被告與姓名、年籍不詳，綽號「正仔」之人交
    情僅屬普通而已，豈有未加聞問東西之來源即幫忙運送至丙
    ○○處販賣多達六次之理？況被告自始至終均無法提出「正
    仔」之人或「正仔」之母親資為其所述屬實之證明，業如上
    述，則附表編號一至編號六之物既為臺電公司失竊之贓物，
    被告對於其所搬運之贓物，無法提出合法來源之管道，益徵
    其對於附表編號一至編號六所示之物為贓物乙節，主觀上確
    有故意存在，則其基於對贓物之故意而搬運贓物至大瑰公司
    內，顯然具有搬運贓物之故意，彰彰甚明。
  (五)綜上各情，被告乙○○對於上開電線來源前後所辯不一，難
    資為對其有利之證明，其辯稱不知上開物品係屬贓物云云顯
    係事後飾卸之詞，不足採信。故本案事證明確，被告如附表
    編號一至編號六之犯行，均堪以認定，應依法論科。
、論罪科刑：
一、核被告先後於附表所示之行為，均係犯刑法第三百四十九條
    第二項搬運贓物罪。被告曾犯因妨害家庭案件，經原審以九
    十年度易字第一五○二號判決判處有期徒刑四月確定，於九
    十一年三月六日易科罰金執行完畢，有臺灣高等法院被告前
    案紀錄表在卷足憑，其於五年以內故意再犯有期徒刑以上之
    本案之罪，為累犯，應依刑法第四十七條第一項之規定加重
    其刑。
二、原審因而依刑法第三百四十九條第二項、第四十七條第一項
    、第五十一條第五款規定，審酌被告搬運贓物轉售圖利，助
    長行竊犯罪者之銷贓管道，致使被害人臺電公司失竊之財物
    追償困難，並增加警察機偵辦竊嫌之困難度，敗壞社會風氣
    ，復審酌被害人臺電公司所受財產損害，及被告犯後猶飾詞
    狡辯，毫無悔意，犯後態度不佳等情狀，分別量處如附表編
    號一至編號六所示之刑，並定其應執行刑為有期徒刑一年六
    月。並說明公訴意旨固就如附表編號一至編號六之罪請求量
    處有期徒刑各六月（原審卷第八六頁），然因本件臺電公司
    所受損害僅只四千四百五十二元（警卷第十一頁），雖被告
    前有累犯前科，惟裁量其刑度，業經依刑法第五十七條之規
    定，詳加審酌其量刑而如前所述，爰就被告搬運贓物之各罪
    ，量處如附表編號一至編號六所示之刑，且以竊盜犯贓物犯
    保安處分條例第三條第一項關於竊盜犯、贓物犯令入勞動場
    所強制工作之規定，旨在對於竊盜犯、贓物犯之習慣性犯者
    或常業性犯者（常業犯部分之規定，已於九十五年五月三十
    日公告刪除，同年七月一日施行），強制從事勞動，以養成
    正確之工作習慣及謀生觀念，使能適應社會生活，而達教化
    、治療之目的。行為人有無令入勞動場所強制工作之必要，
    應審酌其行為之常習性、嚴重性、危險性及對未來行為之期
    待性，依比例原則決定之（最高法院九十一年度臺上字第四
    六二五號、九十五年度臺上字第六五七一號判決意旨參照）
    。申言之，保安處分係針對受處分人將來之危險性所為之處
    置，以達教化、治療之目的，為刑罰之補充制度。我國現行
    刑法採刑罰與保安處分雙軌制，係在維持行為責任之刑罰原
    則下，為協助行為人再社會化之功能，以及改善行為人潛在
    之危險性格，期能達成根治犯罪原因、預防犯罪之特別目的
    。是保安處分中之強制工作，旨在對嚴重職業性犯罪及欠缺
    正確工作觀念或無正常工作因而犯罪者，強制其從事勞動，
    學習一技之長及正確之謀生觀念，使其日後重返社會，能適
    應社會生活。竊盜犯贓物犯保安處分條例第三條第一項規定
    ，即係本於保安處分應受比例原則之規範，使保安處分之宣
    告，與行為人所為行為之嚴重性、行為人所表現之危險性及
    對於行為人未來行為之期待性相當之意旨而制定，而由法院
    視行為人之危險性格，決定應否令入勞動處所強制工作，以
    達預防之目的。另按刑法上之習慣犯，與累犯、連續犯之性
    質有別，必須有具體之事實，足資證明行為人有犯罪之惡習
    及慣行，始有習慣犯規定之適用，並非一有累犯或連續犯之
    情形，即可認為有犯罪之習慣（最高法院五十四年度臺上字
    第三０四一號判決意旨參照）。本件被告所犯係搬運贓物罪
    ，並非恃搬運贓物所得維生，尚難認定其有犯罪之惡習及慣
    行，自與前揭竊盜犯贓物犯保安處分條例第三條第一項之規
    定不合，而敘明公訴人併請求宣告強制工作乙節，尚難准許
    。本院經核其認事用法，均無不當，量刑亦稱妥適。被告上
    訴意旨猶執陳詞辯稱伊並不知道上開電線係贓物云云，顯係
    卸責之詞並無足採。其上訴為無理由，應予駁回。
據上論結，應依刑事訴訟法第三百六十八條，判決如主文。
本案經檢察官劉得鉦到庭執行職務。
中    華    民    國    98    年    6     月    4     日
                  刑事第六庭    審判長法  官    董武全
                                      法  官    杭起鶴
                                      法  官    沈揚仁
以上正本證明與原本無異。
不得上訴。
                                      書記官    廖文靜
中    華    民    國    98    年    6     月    5     日
附錄：本判決論罪科刑法條
刑法第349條：（普通贓物罪）
收受贓物者，處3年以下有期徒刑、拘役或5百元以下罰金。搬運
、寄藏、故買贓物或為牙保者，處5年以下有期徒刑、拘役或科
或併科1千元以下罰金。
因贓物變得之財物，以贓物論。
附表：
┌──┬────┬──────────────┬──────┬───────┬────┬─────┬───────┐
│編號│  時間  │   地    點                 │  物品及重量│販賣價格      │販賣對象│罪名      │   宣告刑     │
├──┼────┼──────────────┼──────┼───────┼────┼─────┼───────┤
│ 一 │95年7月 │基於搬運贓物之犯意，騎乘車牌│四公斤之電纜│新臺幣（下同）│丙○○  │刑法第三百│乙○○搬運贓物│
│    │17日    │號碼ＢＬ三－五一五號機車載運│銅線（臺電公│七百八十元    │        │四十九條第│，累犯，處有期│
│    │        │銅線至臺南縣永康市○○○路六│司失竊之贓物│              │        │二項搬運贓│徒刑肆月。    │
│    │        │六號丙○○經營之大瑰有限公司│）          │              │        │物罪      │              │
├──┼────┼──────────────┼──────┼───────┼────┼─────┼───────┤
│ 二 │95年7月 │同                     上   │三點七公斤之│六百八十四元  │丙○○  │刑法第三百│乙○○搬運贓物│
│    │20日    │                            │電纜銅線（臺│              │        │四十九條第│，累犯，處有期│
│    │        │                            │電公司失竊之│              │        │二項搬運贓│徒刑肆月。    │
│    │        │                            │贓物）      │              │        │物罪      │              │
├──┼────┼──────────────┼──────┼───────┼────┼─────┼───────┤
│ 三 │95年7月 │同                     上   │四點五公斤之│八百三十二元  │丙○○  │刑法第三百│乙○○搬運贓物│
│    │21日    │                            │電纜銅線（臺│              │        │四十九條第│，累犯，處有期│
│    │        │                            │電公司失竊之│              │        │二項搬運贓│徒刑肆月。    │
│    │        │                            │贓物）      │              │        │物罪      │              │
├──┼────┼──────────────┼──────┼───────┼────┼─────┼───────┤
│ 四 │95年8月 │同                     上   │八公斤之電纜│一千五百二十元│丙○○  │刑法第三百│乙○○搬運贓物│
│    │12日    │                            │銅線（臺電公│              │        │四十九條第│，累犯，處有期│
│    │        │                            │司失竊之贓物│              │        │二項搬運贓│徒刑肆月。    │
│    │        │                            │）          │              │        │物罪      │              │
├──┼────┼──────────────┼──────┼───────┼────┼─────┼───────┤
│ 五 │95年8月 │同                     上   │六公斤之電纜│一千一百四十元│丙○○  │刑法第三百│乙○○搬運贓物│
│    │15日    │                            │銅線（臺電公│              │        │四十九條第│，累犯，處有期│
│    │        │                            │司失竊之贓物│              │        │二項搬運贓│徒刑肆月。    │
│    │        │                            │）          │              │        │物罪      │              │
├──┼────┼──────────────┼──────┼───────┼────┼─────┼───────┤
│ 六 │95年8月 │同                     上   │六公斤之電纜│一千一百四十元│丙○○  │刑法第三百│乙○○搬運贓物│
│    │16日    │                            │銅線（臺電公│              │        │四十九條第│，累犯，處有期│
│    │        │                            │司失竊之贓物│              │        │二項搬運贓│徒刑肆月。    │
│    │        │                            │）          │              │        │物罪      │              │
└──┴────┴──────────────┴──────┴───────┴────┴─────┴───────┘


司法院資訊處製作；財團法人民間司法改革基金會備份。
